臺灣高等法院刑事判決
110年度上易字第1491號
上  訴  人  
即  被  告  謝宜真



上列上訴人因竊盜案件，不服臺灣宜蘭地方法院108年度易字第5
35號，中華民國110年5月12日第一審判決（起訴案號：臺灣宜蘭
地方檢察署108年度偵字第1784號、108年度偵緝字第232號），
提起上訴，本院判決如下：
    主  文
上訴駁回。
    事  實
一、謝宜真、謝嘉偉（已經原審判刑確定）、鄭建瑋（因疾病經
    原審裁定停止審判）3人共同基於意圖為自己不法所有之犯
    意聯絡，於民國107年8月5日凌晨2時49分許，由鄭建瑋騎乘
    車牌號碼000-0000號機車搭載謝宜真，謝嘉偉則自行騎乘車
    牌號碼000-0000號機車一同前往宜蘭縣○○市○○路○段000號中
    森加油站，謝嘉偉等3人見該加油站只有員工吳星佑1人留守
    ，謝嘉偉乃佯稱借廁所而徒步走入加油站內，鄭建瑋則騎乘
    車牌號碼000-0000號機車進入加油站內加油以吸引吳星佑注
    意，謝嘉偉則趁吳星佑幫鄭建瑋加油，至加油島一島辦公室
    內打開抽屜欲竊取財物，惟因抽屜內無財物而未得手，謝嘉
    偉隨即聯繫謝宜真騎乘車牌號碼000-0000號機車至該加油站
    加油以便其行竊，謝宜真乃騎乘車牌號碼000-0000號機車進
    入加油站內加油，謝嘉偉即趁吳星佑幫謝宜真加油而疏於看
    管財物之際，至加油島二島辦公室內竊取抽屜內現金新臺幣
    （下同）18,300元，謝嘉偉得手後，3人旋即騎乘上開機車
    逃逸，嗣經警調閱監視器畫面循線查悉上情。
二、案經吳星佑訴由宜蘭縣政府警察局宜蘭分局報告臺灣宜蘭地
    方檢察署檢察官偵查起訴。
    理　由
壹、程序部分
一、按被告以外之人於審判外之言詞或書面陳述，除法律有規定
    者外，不得作為證據，刑事訴訟法第159條第1項定有明文。
    又被告以外之人於審判外之陳述，雖不符刑事訴訟法第159
    條之1至第159條之4之規定，而經當事人於審判程序同意作
    為證據，法院審酌該言詞陳述或書面陳述作成時之情況，認
    為適當者，亦得為證據；當事人、代理人或辯護人於法院調
    查證據時，知有同法第159條第1項不得為證據之情形，而未
    於言詞辯論終結前聲明異議者，視為有前項之同意，刑事訴
    訟法第159條之5亦定有明文。查本判決下列所引之各項供述
    證據，檢察官、被告謝宜真均同意有證據能力（見本院卷第
    71頁），迄於本院言詞辯論終結時，亦未聲明異議，經本院
    審認結果認上開證據均無違法取得或證明力明顯偏低之瑕疵
    ，以之作為證據應屬適當，依刑事訴訟法第159條之5之規定
    有證據能力。
二、本判決下列認定事實所引用之非供述證據，並無證據證明係
    公務員違背法定程序取得之證據，且與本件待證事實具有自
    然之關聯性，當事人對此部分之證據能力亦均不爭執，自得
    為證據使用。
貳、實體部分：
一、認定犯罪事實所憑之證據及理由：
    訊據被告謝宜真對於其在上開時、地，與同案被告謝嘉偉、
    鄭建瑋一同騎乘機車前往前揭加油站，其騎乘車牌號碼000-
    0000號機車請加油站員工吳星佑加油時，謝嘉偉有徒手竊取
    加油島辦公室抽屜內現金18,300元等事實，並不爭執，惟矢
    口否認有竊盜犯行，辯稱：其只是單純加油，不知道謝嘉偉
    去行竊，也不知道鄭建瑋有無把風等語。經查：
　㈠證人即同案被告謝嘉偉於偵查及原審均供稱其有於上開時、
    地，與鄭建瑋、被告分別騎乘上開機車一同至前揭加油站，
    其佯稱借廁所而進入加油站內，並要求被告幫忙加油而趁機
    竊取加油島辦公室抽屜內現金18,300元等語（見偵1784卷第
    59至61頁，原審卷一第163至166、325至327頁、原審卷二第
    37至42、59至67、91至99、181至187頁）。又證人謝嘉偉雖
    於偵查及原審均否認有與被告、鄭嘉瑋有共同行竊，然證人
    即同案被告鄭嘉瑋於偵查中證稱：當天我跟謝嘉偉、被告從
    臺北騎車到宜蘭，到加油站時，謝嘉偉就叫我引開店員，他
    先去借廁所，我就騎車進去加油，進去加油時我就知道謝嘉
    偉要行竊，我去加油就是為了要掩護他，後來謝嘉偉第1次
    沒成功偷到，謝嘉偉出來說他沒得手，再請被告騎他的機車
    到加油站加油，由謝嘉偉下手去偷，當天是由我跟被告掩護
    謝嘉偉，我知道他要行竊，加油就是要掩護他，我分到2,00
    0元至3,000元等語明確（見偵緝196卷第32至33頁），核與
    證人即告訴人吳星佑於警詢及偵查中證述：107年8月5日我
    在上開加油站上班，當時只有我1人值班，當天凌晨2時50分
    許，先有1名男子徒步進來說要借廁所，我在當天凌晨3時30
    分發現遭竊，調閱監視器畫面發現該借廁所的男子進入廁所
    後將外套脫掉，剩下短袖上衣，戴上口罩繞到加油站外花圃
    徘徊，第1次行竊是在凌晨3時5分跑到加油島一島打開辦公
    桌抽屜行竊，抽屜內沒有財物，第2次行竊是在凌晨3時11分
    趁我在加油站一島替1名女客人加油時，跑到加油島二島內
    徒手竊取辦公桌抽屜內現金18,300元；我在凌晨3時11分替
    女客人加油時，她說要加50元汽油，還跟我說要慢慢加，後
    來加油島二島內財物就遭竊等語（見警卷第2至3頁，偵1784
    卷第59頁）大致相符。酌以本案並無刑法或特別法明文規定
    被告得因自白或供出共犯而邀減免刑責之優惠，且於竊盜案
    件中，證人鄭建璋反因供述其與多人共犯竊盜罪，而涉犯刑
    責較重之結夥三人以上竊盜罪，是證人鄭建瑋並無誣陷被告
    或謝嘉偉之必要及可能，其證詞應可採信。
　㈡又參酌卷附之監視器畫面（見警卷第14至28頁）顯示：謝嘉
    偉於107年8月5日凌晨2時44分許（所載時間為監視器畫面顯
    示之時間，與實際時間有誤差慢5分鐘，以下均相同）至加
    油站內借廁所，之後於加油站內觀察、走動，於凌晨3時4分
    許壓低身態跑至加油島一島並入內行竊，未發現財物，於凌
    晨3時5分許壓低身態跑至加油站入口處草叢，並拿出行動電
    話與他人聯繫，再於凌晨3時8分許步入加油站，被告於凌晨
    3時11分11秒許騎乘車牌號碼000-0000號機車進入加油站在
    加油島一島加油，謝嘉偉於凌晨3時11分24秒許進入加油島
    二島，之後拉開抽屜取出紙鈔，後返回洗車區往外逃跑，被
    告於凌晨3時12分18秒許加完油騎乘機車離去等情，並經原
    審勘驗監視器錄影光碟確認無訛，有勘驗筆錄在卷可佐（見
    原審卷二第61至64頁），是監視器畫面顯示謝嘉偉行竊過程
    確實與證人鄭建瑋、吳星佑上開證述謝嘉偉有在加油站2次
    行竊，第1次未竊得財物，第2次始竊得財物等語相符，證人
    謝嘉偉於原審亦供稱：其第1次未得手，又折返等語（見原
    審卷二第64頁）。而被告確實於加油時向吳星佑說「加慢一
    點」等語，有上開勘驗筆錄足佐（見原審卷二第62頁）。由
    上可知，謝嘉偉係於凌晨2時44分許進入該加油站，被告則
    於凌晨3分11分許始騎乘謝嘉偉之機車至該加油站加油，距
    離謝嘉偉進入該加油站之時間已相隔27分鐘，若謝嘉偉係因
    要上廁所而要求被告幫其加油，衡情被告無庸遲至27分鐘後
    始進入加油站加油。且謝嘉偉於第1次行竊未果，於凌晨3時
    5分許以行動電話聯繫後，被告即騎乘謝嘉偉機車進入加油
    站加油，謝嘉偉則趁機至另一加油島行竊，此與證人鄭建瑋
    上開證述第1次係其加油引開店員，謝嘉偉沒成功偷到，再
    請被告騎他機車加油，讓他下手去偷等語相符，復由被告刻
    意要求吳星佑加油加慢一點，更足證其係為使謝嘉偉有充裕
    時間行竊而為此要求，是被告辯稱其不知道謝嘉偉要去行竊
    云云，顯係推諉卸責之詞，並不可採。
  ㈢綜上所述，被告所辯，不足採信。本件事證明確，被告犯行
    洵堪認定，應依法論罪。
二、論罪：
　㈠查被告行為後，刑法第321條業於108年5月29日修正公布，同
    年月31日生效，修正前後第1項各款行為態樣固未變更，惟
    法定刑部分，由修正前「處6月以上、5年以下有期徒刑，得
    併科新臺幣10萬元以下罰金」，修正為「處6月以上、5年以
    下有期徒刑，得併科新臺幣50萬元以下罰金」，經比較新舊
    法結果，以修正前之規定對被告較為有利，應適用修正前之
    規定。
　㈡核被告所為，係犯修正前刑法第321條第1項第4款之結夥三人
    以上竊盜罪。被告與謝嘉偉、鄭建瑋間，有犯意聯絡及行為
    分擔，為共同正犯。
三、駁回上訴之理由
  ㈠原審以被告犯行事證明確，依法論罪，並審酌被告前有多次
    犯竊盜罪經法院科刑之紀錄，素行難謂良好，不思以正當途
    徑賺取所需財物，恣意徒手竊取他人財物，所為對社會經濟
    秩序及他人財產安全之危害非輕，且未能與告訴人達成和解
    或賠償其所受之財產損害，兼衡被告否認犯行之犯後態度、
    竊取財物之金額、自述高職畢業之智識程度，與養父同住，
    目前從事餐飲、便利商店、汽車美容工作等一切情狀，量處
    有期徒刑7月，並諭知沒收、追徵犯罪所得。核其認事用法
    、量刑及沒收之諭知均無不當，應予維持。　
  ㈡被告執前詞否認犯行而提起上訴，惟被告所辯並不可採，業
    據本院說明論駁如前，是被告上訴為無理由，應予駁回。
據上論斷，應依刑事訴訟法第368條，判決如主文。
本案經檢察官林禹宏提起公訴，檢察官卓俊吉到庭執行職務。
中　　華　　民　　國　　111 　年　　2 　　月　　22　　日
                     刑事第二庭 審判長法　官 遲中慧
                                      法　官 邱筱涵
                                      法　官 李世華
以上正本證明與原本無異。
不得上訴。
                                      書記官 莊佳鈴
中　　華　　民　　國　　111 　年　　2 　　月　　22　　日
附錄：本案論罪科刑法條全文　　　　　　　　　　　　　　　
修正前刑法第321條
犯竊盜罪而有下列情形之一者，處六月以上、五年以下有期徒刑
，得併科新臺幣十萬元以下罰金：
一、侵入住宅或有人居住之建築物、船艦或隱匿其內而犯之者。
二、毀越門扇、牆垣或其他安全設備而犯之者。
三、攜帶兇器而犯之者。
四、結夥三人以上而犯之者。
五、乘火災、水災或其他災害之際而犯之者。六、在車站、埠頭
    、航空站或其他供水、陸、空公眾運輸之舟、車、航空機內
    而犯之者。前項之未遂犯罰之。